【裁判字號】    96,簡上,936
【裁判日期】    970529
【裁判案由】    詐欺
【裁判全文】
臺灣板橋地方法院刑事判決             96年度簡上字第936號
上  訴  人  臺灣板橋地方法院檢察署檢察官
被      告  乙○○
上列上訴人因詐欺案件，不服本院九十五年度簡字第七六六二號
中華民國九十六年九月二十九日第一審判決（聲請簡易判決處刑
案號：九十五年度偵字第二五五三九號），提起上訴，暨移送併
辦（九十六年度偵字第一二五三○號），本院管轄之第二審合議
庭，自為第一審判決如下：
    主  文
原判決撤銷。
乙○○幫助意圖為自己不法之所有，以詐術使人將本人之物交付
，處有期徒刑柒月，減為有期徒刑月又拾伍日，如易科罰金，
以新臺幣壹仟元折算壹日。
    事  實
一、乙○○明知提供自己金融帳戶予不相識之人使用，可能供不
    詳犯罪集團作為騙取他人財物工具之情況下，竟仍基於幫助
    詐欺之犯意，於民國九十五年五月間某日，在臺北縣土城市
    ○○路、明德路口「麥當勞」前，將其於第一商業銀行板橋
    分行開立帳號為00000000000號、合作金庫商業
    銀行北土城分行帳號0000000000000號帳戶存
    摺、提款卡及密碼，提供年籍不詳之自稱丁○○之成年男子
    ，此幫助丁○○所屬之犯罪集團向他人詐欺取財，嗣該犯罪
    集團成員(一)於九十五年五月間某日，撥打電話向丙○偽稱中
    獎港幣，惟需繳交保證金，致丙○陷於錯誤，並依該詐騙集
    團成員之指示，分別於九十五年五月二十三日、五月二十四
    日、五月二十九日、六月十二日、六月十三日、六月十四日
    、六月十六日匯款新臺幣（下同）二萬元、十萬元、七萬七
    千九百五十元、十二萬三千九百元、十萬零三千二百五十元
    、八萬七千六百五十元、八萬七千六百五十元至乙○○上開
    第一商業銀行板橋分行帳戶內；同年七月十日、七月十七日
    、七月十八日、七月二十日、七月二十六日、七月三十一日
    、八月一日匯款二十萬元、七萬元、七萬五千八百元、十四
    萬五千八百元、十六萬五千元、十二萬元、二十二萬五千元
    至乙○○上開合作金庫商業銀行北土城分行帳號內。(二)於九
    十五年五月間某日，在大陸地區某處，撥打電話給被害人甲○○，自稱「澳門千色百貨公司陳嘉明」，誆稱其中了澳門
    馬會贊助的彩金大獎，領獎之前必須先辦海外保險以防止洗
    錢云云，被害人甲○○不疑有他，遂依對方指示分別於九十
    五年五月二十五日、五月二十六日、五月三十日、六月六日
    、六月九日、六月十五日匯款六萬九千元、六萬元、四萬元
    、九萬五千二百元、四萬一千三百元、四萬一千三百元至乙○○上開第一商業銀行板橋分行帳戶，於九十五年七月十三
    日匯款七萬八千五百元至乙○○上開合作金庫商業銀行北土
    城分行帳戶內。嗣被害人甲○○察覺有異，始報警循線查獲
    上情。
二、案經臺北縣政府警察局板橋分局移送臺灣板橋地方法院檢察
    署檢察官偵查聲請簡易判決處刑及移送併辦。
    理  由
一、訊據被告乙○○固不否認於上開時、地將其申請之第一商業
    銀行板橋分行、合作金庫北土城分行之銀行帳戶存摺、印章
    將給丁○○，惟辯稱：因為丁○○之前有幫助伊，所以很相
    信丁○○，沒有將密碼交給丁○○，伊不知道詐騙集團使用
    上開帳戶作為詐騙之工具，現在找不到丁○○云云。經查：
    (一)被害人丙○、甲○○受詐騙而匯款至被告名下之上開帳戶
      ，業據被害人丙○、甲○○於警詢中指述甚詳，復有被害
      人提出之第一商業銀行存款存根聯影本及匯款申請書回條
      影本、臺灣土地銀行電匯申請書影本、臺灣中小企業銀行
      匯款申請書影本、郵政國內匯款執據影本、郵政跨行匯款
      申請書影本，以及內政部警政署反詐騙案件紀錄表、高雄
      縣政府警察局仁武分局詐騙帳戶通報警示、第一商業銀行
      板橋分行九十五年七月六日一板字第二五七號函附之開戶
      資料、客戶歷史資料查詢明細表、合作金庫商業銀行北土
      城分行九十六年三月三日合金北城字第○九六○○○○○
      二七號函附之開戶資料、交易明細等資料附卷可稽，足見
      被告之上開銀行帳戶，確遭詐騙集團利用以做為詐欺之犯
      行使用無誤。
    (二)被告辯稱將帳戶之存摺、印章交給丁○○，並未交付密碼
      ，不知道丁○○持銀行伊的帳戶作為詐欺集團詐騙之工具
      ，現在找不到丁○○云云。然查：被告提供存摺、印章交
      給丁○○使用，如未提供提款密碼，則提供存摺、印章無
      法發揮任何作用，是被告辯稱未提供密碼一詞，顯不可信
      。又查，於金融機構開設帳戶，請領存摺及金融卡，係針
      對個人身分之社會信用而予以資金流通，具有強烈之屬人
      性格，而金融帳戶作為個人理財之工具，申請開設並無任
      何特殊之限制，一般民眾皆得以存入最低開戶金額之方式
      申請取得，且同一人均得在不同之金融機構申請數個存款
      帳戶使用，乃公眾所週知之事實，依一般人之社會經驗，
      遇不熟識之人要以自己名義申請帳戶，向其蒐集金融帳戶
      使用，乃甚為怪異之事。衡諸常情，提供帳戶者對於該等
      帳戶是否係供合法使用，當無不起疑心之理。查被告將自
      己名義所申請帳戶之存摺、印章、提款密碼提供他人使用
      ，見非熟識之人大費周章向其收購帳戶使用，顯然有不欲
      人知之隱情。況以今日社會，利用手機簡訊、代辦貸款、
      電話、信件通知中獎等手段詐財之事，迭有所聞，被告對
      此應無不知之理。其對收購帳戶之人可能利用他人帳戶做
      為其詐欺取財，使偵查機關不易偵查，事前應足以預見，
      竟仍將其銀行之存摺、印章及提款密碼交給不甚熟識之人
      使用，顯有容認犯罪事實發生之本意。是被告確有幫助詐
      欺集團利用其金融機構帳戶詐欺取財之不確定故意及行為
      甚明。綜上所述，本案事證已臻明確，被告幫助詐欺取財
      犯行，洵堪認定，應依法論科。
二、按幫助犯之成立，主觀上行為人須有幫助故意，客觀上須有
    幫助行為，意即須對於犯罪與正犯有共同之認識，而以幫助
    之意思，對於正犯資以助力，而未參與實施犯罪之行為者而
    言（最高法院七十五年度臺上字第一五○九號、八十八年度
    臺上字第一二七○號判決意旨參照）。本件被告乙○○將其
    申請之金融帳戶存摺、印章、密碼提供予真實姓名年籍不詳
    之成年人所屬詐騙集團使用，使該詐騙集團作為對被害人實
    施詐欺取財犯罪之取款工具，顯係基於幫助他人實施詐欺取
    財犯罪之犯意，且所為提供金融帳戶之行為，亦屬刑法詐欺
    罪構成要件以外之行為。是核被告所為，應係刑法第三十條
    第一項、第三百三十九條第一項之幫助詐欺取財罪。又其幫
    助他人實行犯罪行為，為幫助犯，依刑法第三十條第二項之
    規定，按正犯之刑減輕之。被告以一行為提供第一商業銀行
    板橋分行、合作金庫商業銀行北土城分行銀行帳戶給詐欺集
    團作為詐取款項之工具，為一行為觸犯數罪名，為想像競合
    犯。檢察官移送併辦部分，與本件起訴部分為同一案件，為
    起訴效力所及，本院自得併予審理。又被害人遭詐騙時間自
    九十五年五月起至九十五年八月間止，橫跨九十五年七月一
    日刑法修正施行前後，惟本件既評價為一罪，應以最後犯罪
    時間為準，故應直接適用修正施行後之新法，無新舊法比較
    適用之問題，附此敘明。原審認罪科刑固非無見，惟查：(一)
    被害人丙○受詐騙分別匯款至乙○○名下第一商業銀行板橋
    分行、合作金庫商業銀行北土城分行帳戶內等情，業如前述
    ，原審對於被害人丙○匯款至第一商業銀行之筆數、金額有
    所誤認，且漏未敘明被害人丙○匯款至合作金庫商業銀行北
    土城分行之帳戶之部分事實。(二)未及審酌被害人甲○○受詐
    騙而匯款至被告上開銀行帳戶內之犯罪事實。(三)誤為新舊法
    比較，而適用舊法。是原審既有上開可議之處，自應撤銷原
    判決。爰審酌被告提供帳戶供他人詐欺取財，助長詐騙財產
    犯罪之風氣、增加被害人救濟之困難、犯罪手段、被害人損
    失金額及犯後猶否認犯行等一切情狀，量處如主文所示之刑
    。被告犯行在九十六年四月二十四日之前，合乎中華民國九
    十六年罪犯減刑條例之要件，減輕其刑至二分之一，併依同
    條例第九條規定諭知易科罰金之折算標準。
三、為保障當事人之審級利益，本院合議庭依通常訴訟程序審判
    後，撤銷原審判決，以第一審法院之地位，自為第一審判決
    ，檢察官、被告如不服本判決，仍得於法定期間內，向管轄
    第二審法院提起上訴，附此敘明。
據上論斷，應依刑事訴訟法第四百五十五條之一第一項、第三項
、第三百六十九第一項前段、第三百六十四條、第二百九十九條
第一項前段，刑法三十條第一項、第二項、第三百三十九條第一
項、第五十五條、刑法第四十一條第一項前段，中華民國九十六
年罪犯減刑條例第二條第一項第三款、第七條、第九條，判決如
主文。
本案經檢察官顏妃琇到庭執行職務。
中    華    民    國    97    年    5     月    29    日
                  刑事第八庭    審判長法  官   潘翠雪
                                      法  官   王士珮
                                      法  官   絲鈺雲
上列正本證明與原本無異。
如不服本判決，應於判決送達後十日內敘明上訴理由，向本院提
出上訴狀（應附繕本），上訴於臺灣高等法院。
                                      書記官   周玉茹
中    華    民    國    97    年    5     月    30    日
附錄本案論罪科刑法條全文：
刑法第三百三十九條
意圖為自己或第三人不法之所有，以詐術使人將本人或第三人之
物交付者，處五年以下有期徒刑、拘役或科或併科一千元以下罰
金。
以前項方法得財產上不法之利益或使第三人得之者，亦同。
前二項之未遂犯罰之。


司法院資訊處製作；財團法人民間司法改革基金會備份。
